【裁判字號】    98,聲減,126
【裁判日期】    981217
【裁判案由】    聲請減刑
【裁判全文】
臺灣高等法院臺南分院刑事裁定         98年度聲減字第126號
聲  請  人  臺灣高等法院臺南分院檢察署檢察官
受  刑  人  甲○○
上列聲請人因受刑人數罪併罰有二裁判以上，聲請減刑並定其應
執行之刑（聲請案號：九十八年度聲減字第一三五號），本院裁
定如下：
    主  文
甲○○所犯附表編號１之罪所處之刑，減為有期徒刑參月，與附
表編號２之罪已減之刑，應執行有期徒刑捌月，如易科罰金以銀
元參佰元即新臺幣玖佰元折算壹日。
    理  由
一、按刑法第二條第一項規定：「行為後法律有變更者，適用行
    為時之法律。但行為後之法律有利於行為人者，適用最有利
    於行為人之法律」。本件受刑人甲○○（下略稱受刑人）於
    裁判確定前犯數罪，均係於中華民國九十五年七月一日之前
    犯之，而刑法第五十一條業於九十四年一月七日修正公布，
    並於九十五年七月一日施行，是以附表所示二罪於定其應執
    行之刑時，皆應為新舊法變更比較。準此：
  (一)刑法第五十一條於九十四年一月七日修正公布，並於九十五
    年七月一日施行；其中該條第五款修正前規定：「宣告多數
    有期徒刑者，於各刑中之最長期以上，各刑合併之刑期以下
    ，定其刑期。但不得逾二十年。」，修正後則規定：「宣告
    多數有期徒刑者，於各刑中之最長期以上，各刑合併之刑期
    以下，定其刑期。但不得逾三十年。」。今受刑人所犯數罪
    所處徒刑合計未逾有期徒刑二十年，刑法第五十一條第五款
    修正前後比較結果，對受刑人並無利或不利之情形，故新刑
    法並非較有利於受刑人，依刑法第二條第一項前段規定，仍
    應依修正前刑法，定其應執行之刑。
  (二)至易科罰金折算標準，修正前罰金罰鍰提高標準條例第二條
    前段規定（現已廢除），就其原定數額提高為一百倍折算一
    日，則受刑人行為時之易科罰金折算標準，應以銀元三百元
    折算一日，經折算為新臺幣（下同）後，應以九百元折算一
    日。而修正後之刑法第四十一條第一項前段則規定：「犯最
    重本刑為五年以下有期徒刑以下之刑之罪，而受六個月以下
    有期徒刑或拘役之宣告者，得以新臺幣一千元、二千元或三
    千元折算一日，易科罰金。」。比較修正前後之易科罰金折
    算標準，以九十五年七月一日施行前之規定，較有利於受刑
    人，應依刑法第二條第一項前段，適用修正前刑法第四十一
    條第一項前段規定，定其折算標準。
  (三)綜合前述新舊法比較之結果，應依刑法第二條第一項前段，
    整體適用修正前第五十一條第五款、第四十一條第一項前段
    規定，定其應執行之刑及易科罰金之折算標準（參照最高法
    院九十七年度第二次刑事庭會議決定意旨）。
二、次按中華民國九十六年罪犯減刑條例第十條第一項規定：「
    裁判確定前犯數罪均應減刑而未定執行刑者，就各罪依第二
    條、第四條、第六條至第八條規定減刑後，適用刑法第五十
    一條定其應執行之刑。」。準此，附表編號１之罪所處之刑
    ，應依同法第二條第一項第三款規定，減為有期徒刑三月。
三、再按司法院大法官解釋字第六六二號：九十四年二月二日修
    正公布之現行刑法第四十一條第二項（已於九十八年一月二
    十一日修正公布後移列同條第八項），關於數罪併罰，數宣
    告刑均得易科罰金，而定應執行之刑逾六個月者，排除適用
    同條第一項得易科罰金之規定部分，與憲法第二十三條規定
    有違，並與本院釋字第三六六號解釋意旨不符，應自本解釋
    公布之日（九十八年六月十九日）起失其效力。而查本件附
    表編號１之罪已減之刑為有期徒刑三月如上述，附表編號２
    之罪已減之刑為有期徒刑六月如附表記載，均得易科罰金。
    準此，就上開二罪合併定其應執行之刑時，縱所定應執行之
    刑逾六月，亦得宣告易科罰金及其折算標準，不受刑法第四
    十一條第八項（九十八年一月二十一日修正公布前第四十一
    條第二項）之限制。
四、至裁判確定前犯數罪而併合處罰之案件，有二以上裁判，應
    依刑法第五十一條第五款至第七款定其應執行之刑時，最後
    事實審法院即應據該院對應之檢察署檢察官之聲請，以裁定
    定其應執行之刑，殊不能因數罪中之一部分犯罪之刑業經執
    行完畢，而認檢察官之聲請為不合法，予以駁回。已執行部
    分，檢察官於指揮執行時應如何處理，係另一問題，與定其
    應執行之刑之裁定無涉。（參照四十七年臺抗字第二號刑事
    判例，八十八年度臺抗字第三二五號刑事裁定意旨）。
五、經查：受刑人所犯如附表所示二罪，經本院先後判處如附表
    所示之刑，分別確定在案。茲檢察官以受刑人所犯附表編號
    ２之罪，其犯罪時間在中華民國九十六年四月二十四日以前
    ，合於減刑條件，並已減刑，聲請與附表編號１同為判決確
    定前所犯，亦合於聲請減刑條件，但尚未聲請減刑之罪所處
    之刑，予以減刑後合併定其應執行之刑，本院審核認聲請為
    正當，應定其應執行之刑。
六、爰依刑事訴訟法第四百七十七條第一項，中華民國九十六年
    罪犯減刑條例第二條第一項第三款、第八條第一項、第十條
    第一項，刑法第二條第一項前段、第五十三條，九十五年七
    月一日施行前刑法第四十一條第一項前段、第五十一條第五
    款，罰金罰鍰提高標準條例第二條前段（現已廢除），司法
    院大法官解釋字第六六二號解釋裁定如主文。
中    華    民    國    98    年    12    月    17    日
                  刑事第六庭    審判長法  官    董武全
                                      法  官    林英志
                                      法  官    沈揚仁
以上正本證明與原本無異。
如不服本裁定，應於收受本裁定後五日內向本院提出抗告狀。
                                      書記官    廖文靜
中    華    民    國    98    年    12    月    18    日


司法院資訊處製作；財團法人民間司法改革基金會備份。
